臺灣新北地方法院刑事判決
111年度審訴字第510號
公  訴  人  臺灣新北地方檢察署檢察官
被      告  林銘基





上列被告因詐欺案件，經檢察官提起公訴（110年度偵字第28813
號），被告於本院準備程序中就被訴事實為有罪之陳述，經本院
合議庭裁定由受命法官獨任進行簡式審判程序，判決如下：
    主  文
林銘基犯如附表二編號1至6所示之罪，各處如附表二編號1至6所
示之刑。應執行有期徒刑壹年陸月。
    事  實
一、林銘基於民國110年3月2日前某日加入真實姓名年籍不詳、
    微信暱稱「法拉驢」（下稱「法拉驢」）之成年人所屬之詐
    欺集團（下稱本案詐欺集團），擔任俗稱「取簿手」之工作
    ，負責領取內含金融機構帳戶金融卡等物之包裹並轉交予上
    游，林銘基與「法拉驢」及本案詐欺集團之不詳成年成員共
    同意圖為自己不法之所有，分別基於三人以上共同詐欺取財
    之犯意聯絡，㈠先由本案詐欺集團不詳成年成員於110年2月2
    7日某時，於社群軟體臉書社團「大台南打工求職找工作」
    張貼可提供工作之貼文，林珺瑩（所涉違反洗錢防制法等罪
    嫌部分，業經檢察官為不起訴處分）見上開貼文即於其下留
    言表示有興趣，本案詐欺集團不詳成年成員遂假冒台灣運動
    彩券股份有限公司人員以通訊軟體LINE暱稱「娜娜」、「李
    冉冉 主管」私訊林珺瑩，向其佯稱台灣運動彩券股份有限
    公司因節稅需求需收購金融機構帳戶金融卡云云，致林珺瑩
    陷於錯誤，依指示於110年2月28日13時56分許，先將其所申
    設中華郵政股份有限公司仁德二空郵局帳號00000000000000
    帳戶（下稱林珺瑩郵局帳戶）、玉山商業銀行帳號00000000
    00000號帳戶（下稱林珺瑩玉山銀行帳戶）之金融卡密碼均
    變更為「112288」後，以統一超商交貨便之寄件方式（輸入
    指定代碼「Z00000000000」），將上開林珺瑩郵局帳戶、林
    珺瑩玉山銀行帳戶之金融卡以包裹寄送至新北市○○區○○路00
    0號統一超商豫溪門市。嗣林銘基即依「法拉驢」之指示，
    於110年3月2日10時50分許，至上址統一超商豫溪門市領取
    上開林珺瑩所寄出內含林珺瑩郵局及玉山銀行帳戶金融卡之
    包裹，再轉交予本案詐欺集團其他成年成員。㈡本案詐欺集
    團成年成員取得上開林珺瑩郵局及玉山銀行帳戶之金融卡後
    ，再分別於附表一編號1至5「詐騙時間、方式」欄所示之時
    間及方式，詐騙如附表一編號1至5「告訴人/被害人」欄所
    示之姚亮宇、羅卓成、張郁、陳碧玉、林景紳，致姚亮宇、
    羅卓成、張郁、陳碧玉、林景紳均陷於錯誤，而於附表一編
    號1至5「轉帳時間」欄所示之時間，將如附表一編號1至5「
    轉帳金額」欄所示之款項，轉入如附表一編號1至5「轉入帳
    戶」欄所示之林珺瑩郵局或玉山銀行帳戶內，本案詐欺集團
    因而詐得該等款項（各次之詳細詐騙時間、方式、轉帳時間
    、轉帳金額、轉入帳戶均詳如附表一編號1至5所示）。嗣林
    珺瑩、姚亮宇、羅卓成、張郁、陳碧玉、林景紳發覺受騙後
    報警處理，經警調閱監視器錄影畫面進行比對，始循線查悉
    上情。
二、案經林珺瑩、姚亮宇、陳碧玉、林景紳訴由新北市政府警察
    局永和分局報告臺灣新北地方檢察署檢察官偵查起訴。
    理  由
壹、程序方面：
    本件被告林銘基所犯係死刑、無期徒刑、最輕本刑為3年以
    上有期徒刑以外之罪，其於準備程序中就被訴事實為有罪之
    陳述，經法官告知簡式審判程序之旨，並聽取公訴人及被告
    之意見後，依刑事訴訟法第273條之1第1項規定，由本院合
    議庭裁定由受命法官獨任進行簡式審判程序，且依刑事訴訟
    法第273條之2及第159條第2項規定，不適用傳聞法則有關限
    制證據能力之相關規定，合先敘明。
貳、實體方面：
一、上揭犯罪事實，業據被告林銘基於警詢時、偵查中、本院準
    備程序及審理時均坦承不諱，並有中華郵政股份有限公司11
    0年3月30日儲字第1100078533號函所附林珺瑩郵局帳戶立帳
    申請書及客戶歷史交易清單各1份、林珺瑩玉山銀行帳戶客
    戶基本資料及交易明細各1份在卷可稽（見偵查卷第54至56
    頁）；犯罪事實一㈠部分，並核與證人即告訴人林珺瑩於警
    詢中之證述相符，復有林珺瑩與詐騙集團成員間之通訊軟體
    對話紀錄截圖1份、7ELEVEN貨態查詢系統1紙、被告領取包
    裹之監視器錄影畫面截圖照片10張、道路監視器錄影畫面截
    圖照片2張在卷可稽（見偵查卷第17至25、51至53頁）；附
    表一編號1部分，並核與證人即告訴人姚亮宇於警詢中之證
    述相符，復有交易明細1份、台新銀行自動櫃員機交易明細
    表3紙、通訊紀錄1份附卷可佐（見偵查卷第37至42頁）；附
    表一編號2部分，並核與證人即被害人羅卓成於警詢中之證
    述相符，復有通訊紀錄、未登摺明細截圖各1紙存卷可考（
    見偵查卷第45、46頁）；附表一編號3部分，並核與證人即
    被害人張郁於警詢中之證述相符，復有郵政自動櫃員機交易
    明細表1紙在卷可憑（見偵查卷第50頁）；附表一編號4部分
    ，並核與證人即告訴人陳碧玉於警詢中之證述相符，復有陳
    碧玉之霧峰郵局存摺封面及內頁影本、台新銀行存摺封面及
    內頁影本、中華郵政e動郵局交易通知、台新銀行非約定轉
    帳結果通知各1份在卷可參（見偵查卷第28至29頁）；附表
    一編號5部分，並與證人即告訴人林景紳於警詢中之證述相
    符，復有交易明細截圖2紙附卷可查（見偵查卷第32頁反面
    ），足認被告前開任意性自白與事實相符，洵堪採為認定事
    實之依據。
二、又刑法之共同正犯，包括共謀共同正犯及實行共同正犯二者
    在內；祇須行為人有以共同犯罪之意思，參與共同犯罪計畫
    之擬定，互為利用他人實行犯罪構成要件之行為，完成其等
    犯罪計畫，即克當之，不以每一行為人均實際參與部分構成
    要件行為或分取犯罪利得為必要（最高法院96年度台上字第
    1882號判決要旨參照）。又共同正犯間，非僅就其自己實行
    之行為負其責任，並在犯意聯絡之範圍內，對於他共同正犯
    所實行之行為，亦應共同負責；且其犯意聯絡之表示，無論
    為明示之通謀或相互間有默示之合致，均不在此限（最高法
    院98年度台上字第2655號判決要旨參照）。次按刑法之「相
     續共同正犯」，就基於凡屬共同正犯對於共同犯意範圍內
    之行為均應負責，而共同犯意不以在實行犯罪行為前成立者
    為限，若了解最初行為者之意思，而於其實行犯罪之中途發
    生共同犯意而參與實行者，亦足成立；故對於發生共同犯意
    以前其他共同正犯所為之行為，苟有就既成之條件加以利用
    而繼續共同實行犯罪之意思，則該行為即在共同意思範圍以
    內，應共同負責（最高法院98年度台上字第4230號判決要旨
    參照）。又共同正犯之意思聯絡，原不以數人間直接發生者
    為限，即有間接之聯絡者，亦包括在內，如甲分別邀約乙、
    丙犯罪，雖乙、丙彼此間並無直接之聯絡，亦無礙於其為共
    同正犯之成立（最高法院77年台上字第2135號判例意旨參照
    ）。又以目前遭破獲之電話或網路詐騙案件之運作模式，係
    先以電話或網路詐騙被害人，待被害人受騙匯（交）款或交
    付金融機構存摺或金融卡後，再由擔任「車手」或「取簿手
    」之人出面負責提款（取款）及保管詐騙所得款項或領取金
    融機構存摺或金融卡包裹之行為，則無論係何部分，均係該
    詐欺集團犯罪計畫不可或缺之重要環節。被告或曾與其他詐
    欺集團成員接觸，或經中間共犯之聯繫，實係參與相同之詐
    欺犯行，且該等詐欺之犯行，亦未超出被告與本案詐欺集團
    其他成員之犯意聯絡範圍內，是被告與本案詐欺集團其他成
    員，有犯意聯絡及行為分擔，為共同正犯。而共同正犯，在
    合同之意思內各自分擔犯罪行為之一部，相互利用他人之行
    為，以達其犯罪之目的者，即應對全部所發生之結果，共同
    負責。本件被告貪圖事後可分得之利益，而決意參與本案詐
    欺集團，擔任俗稱「取簿手」之工作，以促使本案詐欺集團
    成員得以順利完成詐欺取財之行為，而從中獲得報酬，足徵
    被告係基於自己犯罪之意思參與本案詐欺集團之分工，分擔
    犯罪行為之一部，並利用他人之行為，以達詐欺犯罪之目的
    ，是被告自應就其所參與犯行所生之全部犯罪結果共同負責
    。
三、綜上所述，本案事證明確，被告犯行均堪認定，應依法論科
    。
四、論罪科刑：
　㈠核被告所為，均係犯刑法第339條之4第1項第2款之三人以上
    共同詐欺取財罪（共6罪）。　
　㈡被告與「法拉驢」及本案詐欺集團其他不詳成年成員間，就
    上開6次三人以上共同詐欺取財犯行，有犯意聯絡及行為分
    擔，皆為共同正犯。
  ㈢被告所為如犯罪事實一㈠、一㈡所示不同被害人之6次三人以上
    共同詐欺取財罪間，犯意各別，行為互殊，應予分論併罰。
　㈣爰審酌被告正值青壯，四肢健全、智識正常，竟為圖一己之
    私利，加入本案詐欺集團參與協力分工，以上開方式遂行渠
    等詐欺行為，實有不該，而被告於本案詐欺集團中擔任「取
    簿手」，雖非直接對告訴人林珺瑩、姚亮宇、陳碧玉、林景
    紳、被害人羅卓成、張郁施行詐術騙取財物，然被告之角色
    除供詐欺集團成員遂行詐欺取財之行為外，亦同時增加檢警
    查緝及告訴人、被害人求償之困難，危害社會秩序非輕，惟
    念被告犯後始終坦承犯行，態度非惡，並兼衡其素行、分工
    情形、參與程度、所得利益、自陳國中畢業之智識程度、入
    監前從事人力仲介工作、需撫養祖母及2名子女之生活狀況
    等一切情狀，分別量處如附表二編號1至6所示之刑，並考量
    被告所犯各罪之罪質雷同，且於本案僅負責領取並轉交1次
    金融卡，予以綜合整體評價，兼衡恤刑及刑罰經濟等刑事政
    策，酌定其應執行刑如主文所示。
五、沒收：
　㈠按犯罪所得，屬於犯罪行為人者，沒收之，刑法第38條之1第
    1項前段定有明文。而二人以上共同犯罪，關於犯罪所得之
    沒收或追徵，倘個別成員並無犯罪所得，且與其他成員對於
    所得亦無事實上之共同處分權時，同無「利得」可資剝奪，
    特別在集團性或重大經濟、貪污犯罪，不法利得龐大，一概
    採取絕對連帶沒收或追徵，對未受利得之共同正犯顯失公平
    。所謂各人「所分得」，係指各人「對犯罪所得有事實上之
    處分權限」，法院應視具體個案之實際情形，依自由證明程
    序釋明合理之依據以認定之。
  ㈡查，被告於本院審理時供稱其本案犯行並未取得好處，且依
    卷內現存證據，亦無積極證據證明被告已實際獲取犯罪所得
    而受有何不法利益，自無從宣告沒收或追徵，附此敘明。
據上論斷，應依刑事訴訟法第273條之1第1項、第299條第1項前
段，刑法第28條、第339條之4第1項第2款、第51條第5款，刑法
施行法第1條之1第1項，判決如主文。
本案經檢察官莊勝博提起公訴，經檢察官張啓聰到庭執行職務。
中　　華　　民　　國　　111 　年　　9 　　月　　14　　日
                  刑事第二十五庭  法  官      曾淑娟
如不服本判決，應於判決送達後20日內敘明上訴理由，向本院提
出上訴狀 (應附繕本) ，上訴於臺灣高等法院。其未敘述上訴理
由者，應於上訴期間屆滿後20日內向本院補提理由書「切勿逕送
上級法院」。
                                  書記官      王若安   
中　　華　　民　　國　　111 　年　　9 　　月　　15　　日
附錄本案論罪科刑法條全文：
中華民國刑法第339條之4
犯第339條詐欺罪而有下列情形之一者，處1年以上7年以下有期
徒刑，得併科1百萬元以下罰金：
一、冒用政府機關或公務員名義犯之。
二、三人以上共同犯之。
三、以廣播電視、電子通訊、網際網路或其他媒體等傳播工具，
    對公眾散布而犯之。
前項之未遂犯罰之。

附表一
編號 告訴人/被害人 詐騙時間、方式 轉帳時間 轉帳金額（新臺幣） 轉入帳戶 1 姚亮宇 本案詐欺集團不詳成年成員於110年3月2日19時20分許，先假冒西堤牛排官網客服人員致電姚亮宇，向其佯稱因西堤牛排官網遭駭客入侵，致姚亮宇西堤牛排官網帳戶遭設定為通路經銷商，並自動下訂10份餐券，將請銀行協助取消云云，又假冒台新銀行客服人員致電姚亮宇，向其佯稱須配合操作網路銀行匯款以解除上開設定云云，致姚亮宇陷於錯誤，依指示操作網路銀行，而接續於右列時間，分別自其台新銀行及郵局帳戶轉帳右列之金額至林珺瑩郵局帳戶內。 110年3月3日0時19分許 29,989元 林珺瑩郵局帳戶    110年3月3日0時24分許 29,985元     110年3月3日0時41分許 29,989元  2 羅卓成 本案詐欺集團不詳成年成員於110年3月2日18時46分許前某時，先假冒DR.情趣購物網站會計人員致電羅卓成，向其佯稱因先前購物遭重複扣款，將請銀行協助處理云云，又假冒金山郵局線上處理人員致電羅卓成，向其佯稱須配合操作網路銀行執行驗證程序以完成退款云云，致羅卓成陷於錯誤，依指示操作e動郵局APP，而於右列時間，自其郵局帳戶轉帳右列之金額至林珺瑩玉山銀行帳戶內。 110年3月2日18時46分許 49,985元 林珺瑩玉山銀行帳戶 3 張郁 本案詐欺集團不詳成年成員於110年3月2日19時22分許，先假冒FM時尚美鞋客服人員致電張郁，向其佯稱因先前購物遭誤設定為多筆訂單及信用卡自動扣款，將聯絡金融機構取消交易云云，又假冒郵局客服人員致電張郁，向其佯稱須配合操作ATM以停止扣款云云，致張郁陷於錯誤，依指示操作ATM，而於右列時間，自其郵局帳戶轉帳右列之金額至林珺瑩玉山銀行帳戶內。 110年3月2日20時10分許 29,986元 林珺瑩玉山銀行帳戶 4 陳碧玉 本案詐欺集團不詳成年成員於110年3月2日21時6分許前某時，假冒momo網路購物服務人員致電陳碧玉，向其佯稱因先前購物訂單錯誤，須依指示網路匯款以解除訂單云云，致陳碧玉陷於錯誤，依指示網路匯款，而接續於右列時間，分別自其郵局及台新銀行帳戶轉帳右列之金額至林珺瑩郵局帳戶內。 110年3月2日21時6分許 10,123元 林珺瑩郵局帳戶    110年3月2日21時19分許 7,123元  5 林景紳 本案詐欺集團不詳成年成員於110年3月2日17時13分許，先假冒東森購物服務人員致電林景紳，向其佯稱因東森購物集團網路遭駭客入侵，致林景紳帳戶多了15筆異常資料，將有銀行人員來電確認云云，又假冒華南銀行服務人員致電林景紳，向其佯稱須配合操作ATM輸入代碼以提升帳號安全云云，致林景紳陷於錯誤，依指示操作ATM，而接續於右列時間，分別自其華南銀行及郵局帳戶轉帳右列之金額至林珺瑩郵局帳戶內。 110年3月2日20時33分許 99,987元 林珺瑩郵局帳戶    110年3月2日21時9分許 23,123元  
  
附表二
編號 犯罪事實 罪名及宣告刑  1 犯罪事實一㈠ 林銘基犯三人以上共同詐欺取財罪，處有期徒刑壹年壹月。  2 附表一編號1 林銘基犯三人以上共同詐欺取財罪，處有期徒刑壹年壹月。  3 附表一編號2 林銘基犯三人以上共同詐欺取財罪，處有期徒刑壹年壹月。  4 附表一編號3 林銘基犯三人以上共同詐欺取財罪，處有期徒刑壹年壹月。  5 附表一編號4 林銘基犯三人以上共同詐欺取財罪，處有期徒刑壹年壹月。  6 附表一編號5 林銘基犯三人以上共同詐欺取財罪，處有期徒刑壹年壹月。